【裁判字號】    97,聲再,44
【裁判日期】    971013
【裁判案由】    損害賠償等
【裁判全文】
臺灣高等法院民事裁定                  97年度聲再字第44號
聲  請  人  甲○○
上列聲請人與相對人行政院衛生署間損害賠償事件，聲請人對於
中華民國97年7月22日本院97年度再易字第55號確定裁定，聲請
再審，本院裁定如下：
    主  文
聲請駁回。
聲請訴訟費用由聲請人負擔。
    理  由
一、本件聲請人於其提出之「異議狀」記載係對本院97年度再易
    字第55號裁定（下稱確定裁定）為之，而聲請人前曾對本院
    96年度再易字第194號之確定判決提起再審之訴，經本院確
    定裁定以聲請人提起再審之訴不合法，而裁定駁回之，有本
    院96年度再易字第194號判決、確定裁定可考（見本院97年
    度再易字第194號卷第51頁至第53頁、97年度再易字第55號
    卷第55頁、第56頁之裁定）。又確定裁定因不得抗告而確定
    ，是聲請人對確定裁定，所提出之「異議狀」，其真意應係
    聲請再審。合先敘明。
二、聲請人聲請意旨略以：確定裁定損害賠償事件，以民事訴訟
    法第498條之1及其立法理由裁定駁回聲請人再審之聲請，經
    聲請人查閱並無上開民事訴訟法第498條之1之規定，原裁定
    係誤寫、抑係新法條？應予查明。又確定裁定雖稱：「…再
    審之目的，原在匡正確定終局判決之不當，保障當事人之權
    益，…」，惟確定裁定空言不實，聲請人所提之證據正確無
    誤，但聲請人所提出法院（含一、二、三審級法院）之證據
    ，全部被法院所規避，無任何一法院對聲請人所提出之證據
    有所懷疑或反駁，畢竟聲請人所提出之證據是以全世界通用
    之藥典為證，其證據力係百分之百，證明相對人係虛偽鑑定
    ，惟一、二、三審級法院雖均受理，卻無一法院作出「衛生
    署是否該發函向台南地檢署、地方法院、高等法院道歉及澄
    清」之判決，畢竟相對人為虛偽鑑定而有錯在先，欺騙蒙蔽
    司法人員，應該道歉，惟三審級之法官均未為相對人應道歉
    之判決，而相對人虛偽鑑定之證據力既已如此確定，則確定
    裁定所稱「…保障當事人之權益…」之精神何在？再觀之確
    定裁定第2頁之第12行至第24行之理由，其適用之法規有所
    誤認，因以臺灣臺北地方法院檢察署就本件醫療糾紛之偵查
    方法及態度，則無一犯罪者可構成民事訴訟法第496條第2項
    所規定之「以宣告有罪之判決或處罰鍰之裁定已確定」；又
    以司法界之法官或司法人員無人敢告發怠於開始或續行本件
    刑事訴訟程序之公務人員，亦實難構成上開法條「或其刑事
    訴訟不能開始或續行非因證據不足者」之規定，並提出臺灣
    臺南地方法院檢察署檢察官97年度偵字第8232號不起訴處分
    書（見本院聲再字卷第16頁、第17頁）、「奇美醫院提述」
    （見本院聲再字卷第18頁、第19頁）、行政院衛生署醫事審
    議委員會編號90218號鑑定書（見本院聲再字卷第20頁、第
    21頁）、抗菌劑醫囑單（見本院聲再字卷第22頁）、病歷表
    （見本院聲再字卷第23頁）、「常用藥物治療手冊」節錄本
    （見本院聲再字卷第24頁至第28頁）為證，求為(一)廢棄確定
    裁定。(二)命相對人就其錯誤發函致歉云云。惟查：
    (一)按民國92年2月7日總統令公布增訂民事訴訟法第498條之1
      規定：「再審之訴，法院認無再審理由，判決駁回後，不
      得以同一事由，對於原確定判決或駁回再審之訴之確定判
      決，更行提起再審之訴。」，其立法理由為：「一、本條
      係新增。二、再審之目的，原在匡正確定終局判決之不當
      ，以保障當事人之權益。惟為避免當事人以同一事由對於
      原確定判決或駁回再審之訴之確定判決，一再提起再審之
      訴，致浪費司法資源，自應予以限制，爰增訂本條文。」
      故民事訴訟法第498條之1確係於92年2月7日所新增訂。是
      本件聲請人稱查無上開條文之規定及其立法理由，容有誤
      會。
    (二)次按「再審之訴不合法者，法院應以裁定駁回之。」、「
      再審之訴，應以訴狀表明再審理由，提出於管轄法院為之
      。」民事訴訟法第502條第1項、第501條第1項第4款分別
      定有明文；此等規定於裁定已經確定，而有第496條第1項
      或第497條之情形，聲請再審者，得予準用，同法第507條
      亦有明文。又對本院確定判決提起再審之訴，應以有民事
      訴訟法第496條第1項各款之原因為限，此項原因亦即再審
      理由，必須於訴狀中表明之（見同法第501條第1項第4款
      ），否則其訴即屬不合法，毋庸命其補正，逕以裁定駁回
      之（最高法院70年台再字第35號判例要旨參照）。
    (三)本件聲請人前揭再審聲請意旨，並未具體指摘確定裁定，
      有何再審事由及符合再審事由之具體情事，而係就關於本
      件醫療糾紛之刑事訴訟程序及原確定判決（即本院96年度
      醫上字第1號）本於取捨證據、認定事實之職權行使，及
      就民事訴訟法第496條第2項規定之立法有何不當，予以指
      摘，顯未依前揭民事訴訟法第501條第1項第4款規定，於
      其再審訴狀表明再審理由，其聲請再審自屬不合法，揆諸
      前開說明，毋庸命其補正，逕依民事訴訟法第502條第1項
      之規定，以裁定駁回之。
三、據上論結，本件再審之聲請為不合法，爰裁定如主文。
中    華    民    國    97    年    10    月    13    日
                  民事第七庭
                      審判長法  官  鄭三源
                            法  官  邱  琦
                            法  官  王聖惠
正本係照原本作成。
不得抗告。
中    華    民    國    97    年    10    月    14    日
                            書記官  陳樂觀


司法院資訊處製作；財團法人民間司法改革基金會備份。
